【裁判字號】    96,訴,630
【裁判日期】    970401
【裁判案由】    營利事業所得稅
【裁判全文】
臺中高等行政法院判決
                                     96年度訴字第00630號
                              .
原      告  英屬維京群島商麥威國際貿易有限公司臺灣分公司
代  表  人  甲○○
訴訟代理人  楊淑琍  律師
被      告  財政部臺灣省中區國稅局
代  表  人  乙○○
訴訟代理人  丙○○
上列當事人間因營利事業所得稅事件，原告不服財政部中華民國
96年9月27日台財訴字第09600304920號訴願決定，提起行政訴訟
，本院判決如下︰
    主  文
原告之訴駁回。
訴訟費用由原告負擔。
    事  實
一、事實概要：緣原告民國(下同)91年度營利事業所得稅結算申
    報，列報營業成本新台幣(下同)919,929,414元，其中用藥
    分析支出96,343,083元，被告初查以經函請原告提供足資證
    明用藥分析支出確為業務所必需之相關文件供核，惟原告無
    法提供足資證明確為業務所必需之事證供核，乃否准核認，
    核定營業成本為823,586,331元，全年所得額為256,549,896
    元，應補稅額24,085,771元。原告不服，申請復查，未獲變
    更，提起訴願，遭決定駁回，遂提起本件行政訴訟。
二、兩造聲明：
    (一)原告聲明求為判決：訴願決定、復查決定及原處分均撤銷
      。
    (二)被告聲明求為判決：駁回原告之訴。
三、兩造之陳述：
    (一)原告主張之理由：
    1.原告公司之組織型態，係外商公司在台之分公司，原告公
      司經營型態係於台灣從事藥品統一採購再銷售予醫院，而
      藥品之know-how、re-check及trend，幾乎均仰賴國外總
      公司之情況下，故所耗費之藥品研究、分析費用，則係由
      原告公司負擔。次查，大型製藥廠(不論係原開發性藥廠
      －國內外皆有，或係國產業各藥廠)，基於各自之需求，
      均可能自行或委外進行用藥分析。原告向國內、外藥廠(
      在台代理商)進藥，依例亦會請各藥商提供其檢測報告，
      並將前述檢測報告送回總公司，請總公司委託獨立之藥品
      臨床暨研究公司，如：The Dow Chemical Analysis Comp
      -any、Eastman Chemical Analysis Company、National
      Starch and Chemical Analysis Company等等，進行獨立
      之用藥分析，總公司並將委外研究之成果予以利用並轉換
      為公司之內在服務，再傳送予原告公司使用。
    2.原告申報系爭用藥分析支出，符合營利事業所得稅查核準
      則第37條之規定，應准予認列，按該條規定「原料、物料
      及商品之購進成本，以實際成本為準。實際成本，包括取
      得之代價及因取得並為適於營業上使用而支付之一切必要
      費用。」原告為西藥品貿易商，向國外購買藥品以供銷售
      ，為確保用藥品質，在購進藥品時對於藥廠提供之檢驗報
      告委由原告總公司委請藥品臨床研究公司進行用藥分析，
      以瞭解不同藥廠之藥品成分及其藥效，以供原告銷售藥品
      時使用。由於相同成分之藥品，其劑量及藥效均有所不同
      ，且又區分為原廠藥或學名藥，以維骨力藥品為例，其成
      分中所含之「Glucosamine Sulfate」，屬於健保給付相
      同成分之藥品已達42種，原告為確認所購進藥品之藥品組
      合成效而支付之系爭支出，確為原告為適於營業上使用而
      支付之一切必要費用。
    3.營利事業從事營業活動可能因其企業風險控管觀念不同或
      其他行銷方法甚至所處產業之上中下游關係之不同，所為
      之營業活動亦不相同，此為商業常態。就國內各大醫院屬
      於該產業之下游位置，為原告之客戶，其或許不需要對藥
      品進行分析，然不代表原告所產生之系爭支出即非經營業
      務所必需。原告所產生之系爭支出係基於商業上之考量，
      在健保總額給付制度下為滿足客戶確保醫療品質及成本考
      量之需求，原告方就健保給付相同成分之藥品由總公司委
      請藥品臨床研究公司進行用藥分析，以證明不同藥品組合
      之療效，況被告於訴願決定書中亦認藥品之成分及療效應
      有檢驗報告或文獻為依據方可被採用，所以原告基於商業
      判斷為增加原告所購藥品被客戶採用之機會，委由獨立藥
      品臨床研究公司進行用藥分析與常情無違。況其他藥商及
      醫院是否均無是類之支出？是否可能有公司或醫院係將藥
      品分析支出列於員工薪資項下(即由員工自行做分析)？被
      告應提出其調查之全部結果供核始能實其說。且縱使其他
      藥商或醫院無是類支出，亦不足以認定原告不須有此支出
      。被告以藥商及醫院無類似用藥研究支出而認為原告系爭
      支出有非經營業務所必需之支出顯有違經驗法則。
    4.原告系爭支出係由原告總公司委由藥品臨床研究公司進行
      ，相關款項之支付係由總公司先行支付，故原告支付系爭
      支出之款項係匯至總公司帳戶並無違誤。原告業已提出總
      公司經會計師簽證並經國外使領館認證之財務報表，報表
      中明列Analysis of Medicine(藥品分析費)美金2,788,32
      7元(折合台幣96,343,083元)足證明系爭支出之真實性。
      被告以原告未提示足資證明系爭支出確為經營本業所需之
      支出之具體事證而否認原告系爭支出之真實性，顯有增加
      法律所無之限制及有違經驗法則及論理法則。
    5.綜上，請判決如訴之聲明。
    (二)被告答辯之理由：
    1.按「營利事業所得之計算，以其本年度收入總額減除各項
      成本費用、損失及稅捐後之純益額為所得額。」「經營本
      業及附屬業務以外之損失．．．不得列為費用或損失。」
      為行為時所得稅法第24條第1項及第38條所明定。次按「
      營利事業申報之所得額達各該業所得額標準．．．稽徵機
      關應依本準則、營利事業所得稅結算申報書查審要點及營
      利事業所得稅結算申報書面審核案件抽查辦法之規定辦理
      。」為行為時營利事業所得稅查核準則第2條第3項所規定
      。
    2.原告係經營西藥品買賣業，91年度營利事業所得稅結算申
      報列報營業成本919,929,414元，其中用藥分析支出96,34
      3,083元，原告說明係向外商藥廠購藥，委託藥品臨床暨
      研究公司進行用藥分析以確認藥效及不同藥廠之藥品組合
      成效、特定主題委託進行獨立用藥研究之支出，經被告原
      查函詢各大藥商同業及各大醫院均表示藥品之出廠由衛生
      署核准監督，藥品之成分及藥效由藥廠負完全責任，均無
      是類之支出；乃函請原告就其用藥分析支出逐筆提示委託
      文件、分析報告、請款及付款文件供核。惟原告出具說明
      書表示，基於將來全球佈局及業務機密之考量，無法就詳
      細費用內容及支付對象提供明細資料供核，乃不予認列，
      核定營業成本823,586,331元。原告復查主張依所得稅法
      第80條第3項規定，其91年度自行申報所得額160,206,813
      元，純益率12.84%，已達該業同業利潤標準純益率8%以上
      ，應以原申報額為準。又各大藥廠基於各自政策與需要，
      都會各自或委外進行用藥分析，原告在臺灣地區之組織型
      態係外商在台分公司，在台灣從事藥品統一採購再銷售給
      醫院，向例也會請各藥商提供檢測報告，並將這些報告送
      回總公司，請總公司委託藥品臨床暨研究公司進行獨立之
      用藥分析，國外總公司並將委外研究成果予以消化，轉換
      成自己內在服務，再傳送給原告使用，這些活動對於原告
      之營業活動非常有助益，該項用藥分析支出，係屬藥品推
      銷之成本費用，應予認列云云。經被告復查決定以，依司
      法院釋字第247號解釋意旨，所得稅法第80條第3項規定，
      納稅義務人申報之所得額，如在各該業所得額標準以上，
      即以其原申報額為準，旨在簡化稽徵手續，期使徵納兩便
      ，並非謂納稅義務人申報額在標準以上者，即不負誠實申
      報之義務，是結算申報書面審核案件稽徵機關倘書面審核
      發現納稅義務人申報項目及數額與規定不符，有匿報、短
      報或漏報等情事者，仍得依法調查課稅資料，予以補徵，
      原告主張本件之調查核定違反所得稅法第80條第3項規定
      乙節，容有誤解。次查原告列報系爭用藥分析支出96,343
      ,083元，被告原查函詢各大藥商同業及各大醫院，均表示
      藥品之出廠或進口均須由衛生署許可，藥品之成分及療效
      均有藥廠出具之成品檢驗報告或提供之文獻為依據，並無
      委託國內外研究機構重新分析或試驗之必要，受訪藥商及
      醫院均無是類用藥研究支出，原告主張其因營業需要而須
      支付用藥分析支出與該業一般經營常態有違。又查原告支
      付系爭用藥分析款項係匯款至其總公司英屬維京群島商麥
      威國際貿易有限公司設於美國一家投資理財公司(Charles
      Schwab & Co., Inc.)之帳戶，該總公司係於英屬維京群
      島註冊登記之紙上公司，被告分別於95年9月21日及95年
      10月13日以中區國稅法一字第0950049835號及第09500552
      19號函請原告提示91年度委託研究之藥品明細、受託研究
      單位名單、購買研究樣本憑證、寄送樣本予受託研究單位
      之單據、委託研究契約（文件）、研究結果分析報告、支
      付受託研究單位費用明細及付款證明或其他足資證明系爭
      用藥分析支出確為業務所必需之相關文件供核；惟原告僅
      提示數紙景德製藥股份有限公司製程確效成品檢驗報告單
      、醫學刊物文章及原告總公司之函文等影本。查上開製程
      確效成品檢驗報告單係景德製藥股份有限公司量產藥品之
      抽樣檢驗報告，屬其成品品管檢驗報告；至醫學刊物文章
      內容與原告是否確有委託研究藥品並無任何關聯；另原告
      總公司之函文內容僅片面聲稱某某藥品之研究結果正確，
      至於是由何家研究機構所作研究分析均未載明，亦無相關
      研究紀錄可稽。綜上，原告無法證明其確有委託研究藥品
      之事實，依首揭判例意旨，自難認其主張為真實，被告原
      查未予核認系爭用藥分析支出並無不合，原核定營業成本
      82 3,586,331元乃予維持。原告不服，提起訴願，財政部
      亦持與被告相同之論見予以駁回。
    3.訴訟意旨略謂：(一)原告向國外購買藥品以供銷售，為確保
      用藥品質，在購進藥品時對於藥廠提供之檢驗報告委由原
      告總公司委請藥品暨臨床研究公司進行用藥分析，以瞭解
      不同藥廠之藥品成分及藥效，系爭用藥分析支出確為原告
      適於營業上使用而支付之一切必要費用，符合查核準則第
      37條之規定。(二)其他藥商及醫院是否均無是類之支出，是
      否有公司或醫院將藥品分析支出列於員工薪資項下（即由
      員工自行做分析），被告應提出其調查之全部結果供核，
      且縱其他藥商或醫院無是類支出亦絕不足以認定原告不需
      有此支出，被告以藥商或醫院無類似用藥研究支出而認為
      原告系爭支出有非經營業務所必需之支出顯有違經驗法則
      。(三)系爭支出係由原告總公司委由藥品臨床研究公司進行
      ，相關款項之支出係由總公司先行支付，所以原告支付系
      爭支出之款項係匯至總公司帳戶並無違誤。原告業已提出
      總公司經會計師簽證並經國外使領館認證之財務報表，報
      表中明列Analysis of Medicine(藥品分析費)美金2,788,
      327元（折合新台幣96,343,083元），足證系爭支出之真
      實性，被告以原告系爭支出非藥品臨床研究公司為由，否
      認原告主張之事實，顯違反經驗法則及論理法則云云。
    4.查原告列報系爭用藥分析支出96,343,083元，經被告原查
      函詢各大藥商同業及各大醫院，均表示藥品之出廠或進口
      均須由衛生署許可，藥品之成分及療效均有藥廠出具之成
      品檢驗報告或提供之文獻為依據，並無委託國內外研究機
      構重新分析或試驗之必要，受訪藥商及醫院均無是類用藥
      研究支出，原告主張其因營業需要而須支付用藥分析支出
      與該業一般經營常態有違。次查原告支付系爭用藥分析款
      項係匯款至其總公司英屬維京群島商麥威國際貿易有限公
      司設於美國一家投資理財公司（Charles Schwab & Co.,
      Inc.）之帳戶，而非藥品臨床暨研究公司，被告分別以95
      年9月21日中區國稅法一字第0950049835號函及95年10月
      13日中區國稅法一字第0950055219號函請原告提示系爭用
      藥分析支出確為業務所必需之相關文件供核，惟原告僅提
      示數紙成品檢驗報告單、醫學刊物文章及原告總公司之函
      文等影本供核，迄未提示足資證明系爭用藥分析支出確為
      經營本業所必需之支出之具體事證，或確有透過總公司委
      外研究分析藥品之相關資料，自難認其主張之事實為真實
      。再查，系爭用藥分析支出非屬管理費用性質，自無分攤
      總公司管理費用之適用；況原告亦未提示載有國外總公司
      全部營業收入及總公司管理費用金額之國外總公司財務報
      告，及載明分攤標準內容、分攤計算方式及總公司所屬各
      營業部門、各分支營業機構之分攤金額等資料供核，所訴
      核無足採，被告未予核認系爭用藥分析支出並無不合。
    5.基上論結，原處分及訴願決定並無違誤，請准如訴之聲明
      判決。
    理  由
一、本件被告代表人原為鄭宗典，於本院審理中變更為乙○○，
    並聲明承受訴訟，核無不合，應予准許，合先敘明。
二、按「營利事業所得之計算，以其本年度收入總額減除各項成
    本費用、損失及稅捐後之純益額為所得額。」及「經營本業
    及附屬業務以外之損失，或家庭之費用，及各種稅法所規定
    之滯報金、怠報金、滯納金等及各種罰鍰，不得列為費用或
    損失。」分別為所得稅法第24條第1項及第38條所明定。次
    按「營利事業申報之所得額達各該業所得額標準．．．稽徵
    機關應依本準則、營利事業所得稅結算申報書查審要點及營
    利事業所得稅結算申報書面審核案件抽查辦法之規定辦理。
    」為行為時營利事業所得稅查核準則第2條第3項所明定。又
    「當事人主張事實，須負舉證責任，倘所提出之證據，不足
    為其主張事實之證明，自不能認其主張之事實為真實。」最
    高行政法院39年判字第2號著有判例。
三、本件原告91年度營利事業所得稅結算申報，列報營業成本91
    9,929,414元，其中用藥分析支出96,343,083元，被告初查
    以經函請原告提供足資證明用藥分析支出確為業務所必需之
    相關文件供核，惟原告無法提供足資證明確為業務所必需之
    事證供核，乃否准核認，核定營業成本為823,586,331元，
    全年所得額為256,549,896元，應補稅額24,085,771元。原
    告不服，循序提起本件行政訴訟，並為如事實欄所示之主張
    。
四、經查，原告係經營西藥品買賣業，91年度營利事業所得稅結
    算申報列報營業成本919,929,414元，其中用藥分析支出96,
    343,083元，原告說明係向外商藥廠購藥，委託藥品臨床暨
    研究公司進行用藥分析以確認藥效及不同藥廠之藥品組合成
    效、特定主題委託進行獨立用藥研究之支出，經被告原查函
    詢各大藥商同業及各大醫院均表示藥品之出廠由衛生署核准
    監督，藥品之成分及藥效由藥廠負完全責任，均無是類之支
    出。被告乃分別以95年9月21日中區國稅法一字第095004983
    5號及95年10月13日中區國稅法一字第0950055219號函請原
    告提示91年度委託研究之藥品明細、受託研究單位名單、購
    買研究樣本憑證、寄送樣本予受託研究單位之單據、委託研
    究契約（文件）、研究結果分析報告、支付受託研究單位費
    用明細及付款證明，或其他足資證明系爭用藥分析支出確為
    業務所必需之相關文件供核（見原處分卷第640、641頁）。
    惟原告僅提示數紙景德製藥股份有限公司製程確效成品檢驗
    報告單、醫學刊物文章及原告總公司之函文等影本。查上開
    製程確效成品檢驗報告單係景德製藥股份有限公司量產藥品
    之抽樣檢驗報告，屬其成品品管檢驗報告；至醫學刊物文章
    內容與原告是否確有委託研究藥品並無任何關聯；另原告總
    公司之函文內容僅片面聲稱某某藥品之研究結果正確，至於
    是由何家研究機構所作研究分析均未載明，亦無相關研究紀
    錄可稽。次查，原告支付系爭支出之款項係匯至設於美國一
    家投資理財公司（Charles Schwab & Co., Inc.）之帳戶，
    而非藥品臨床暨研究公司，亦非原告之總公司，該匯款只能
    證明原告有匯款之事實，至於係因何匯款，原告亦未提出證
    據以資證明。再者，原告提出總公司經會計師簽證並經國外
    使領館認證之財務報表，報表中列有Analysis of Medicine
    （藥品分析費）美金2,788,327元（折合新台幣96,343,083
    元），係其總公司內部之會計帳目，況原告亦未提示載有國
    外總公司全部營業收入及總公司管理費用金額之國外總公司
    財務報告，及載明分攤標準內容、分攤計算方式及總公司所
    屬各營業部門、各分支營業機構之分攤金額等資料供核，亦
    不足以證明系爭支出之真實性。綜上所述，原告上開主張，
    均非可採。原告既無法證明其確有委託研究藥品之事實，依
    首揭判例意旨，自難認其主張為真實。從而，被告原查未予
    核認系爭用藥分析支出96,343,083元，核無違誤，復查決定
    及訴願決定遞予維持，亦無不合，原告起訴論旨請求撤銷，
    為無理由，應予駁回。至兩造其餘之主張，與本件判決之結
    果無影響，毋庸逐一加以論述，附此敘明。
五、據上論結，本件原告之訴為無理由，依行政訴訟法第195條
    第1項後段、第98條第1項前段，判決如主文。
中    華    民    國    97    年     4    月     1    日
                臺中高等行政法院第二庭
                          審判長法  官  胡  國  棟
                                法  官  莊  金  昌
                                法  官  林  秋  華
以上正本證明與原本無異。
如不服本判決，應於判決送達後20日內向本院提出上訴書狀，其
未表明上訴理由者，應於提起上訴後20日內向本院提出上訴理由
書（須依對造人數附具繕本）；如於本判決宣示或公告後送達前
提起上訴者，應於判決送達後20日內補提上訴理由書（須附繕本
）。未表明上訴理由者，逕以裁定駁回。
中    華    民    國    97    年     4    月     4    日
                                書記官  蔡  宗  融


司法院資訊處製作；財團法人民間司法改革基金會備份。
